【裁判字號】    98,台上,7449
【裁判日期】    981210
【裁判案由】    強盜
【裁判全文】
最高法院刑事判決            九十八年度台上字第七四四九號
上訴人  甲○○
上列上訴人因強盜案件，不服台灣高等法院高雄分院中華民國九
十八年九月二十九日第二審判決（九十八年度上訴字第一０五０
號，起訴案號：台灣高雄地方法院檢察署九十七年度偵字第二七
九三七號），提起上訴，本院判決如下：
    主  文
上訴駁回。
    理  由
按刑事訴訟法第三百七十七條規定：上訴於第三審法院，非以判
決違背法令為理由，不得為之。是提起第三審上訴，應以原判決
違背法令為理由，係屬法定要件。如果上訴理由書狀並未依據卷
內訴訟資料，具體指摘原判決不適用何種法則或如何適用不當，
或所指摘原判決違法情事，顯與法律規定得為第三審上訴理由之
違法情形，不相適合時，均應認其上訴為違背法律上之程式，予
以駁回。本件原審經審理結果，認為上訴人甲○○攜帶可供兇器
使用之西瓜刀，爬牆進入被害人乙○○所經營位於高雄縣大寮鄉
○○段土地之「聖鋒環保資源回收場」內，行竊廢鋁、銅條、白
鐵等物，為乙○○及員工吳崇誌返回發現，當場加以制止，上訴
人為防護贓物及脫免逮捕，當場手持該西瓜刀向乙○○、吳崇誌
恫稱不得報警，並向吳崇誌表示如果報警，就要殺他等語，以此
脅迫方式致使乙○○、吳崇誌難以抗拒，任由其攜帶裝有該竊得
廢鋁、銅條、白鐵等贓物之白色飼料袋離去等情，犯行明確，因
而維持第一審之科刑判決（論上訴人以犯強盜罪而有刑法第三百
二十一條第一項〈判決主文漏載第一項，但不影響判決本旨〉第
二款、第三款之情形，累犯，處有期徒刑七年二月，及為相關沒
收之宣告），駁回上訴人在第二審之上訴。已詳敘其調查、取捨
證據之結果及憑以認定犯罪事實之心證理由。並敘明：乙○○、
吳崇誌均證述其等遭上訴人持刀警告不得報警之情，參以第一審
勘驗現場監視錄影光碟顯示：當日十五時六分五十秒左右，上訴
人返回畫面與乙○○近距離對話，吳崇誌則持鐵棍在上訴人後方
，隨後上訴人又走向吳崇誌，與吳崇誌對話，上訴人與乙○○、
吳崇誌對話過程中，上訴人右手持刀搖動，隨後乙○○及吳崇誌
進入辦公室內等情，有該勘驗之準備程序筆錄及現場錄影翻拍照
片可稽，顯見上訴人確係於竊盜行為遭發現後，當場為防護贓物
及脫免逮捕，乃手持西瓜刀，以脅迫手段向乙○○、吳崇誌恫稱
不得報警，致使乙○○、吳崇誌難以抗拒，任由上訴人攜帶所得
之贓物離去等情無訛，對於上訴人否認犯行所辯：伊當時是去向
乙○○追討欠款，因對方不在，始爬牆進去，並見吳崇誌持鐵條
要毆打伊，才隨手從地上拿起刀子防身云云，認非可採，亦予論
述及指駁。從形式上觀察，原判決尚無足以影響判決結果之違背
法令情形存在。上訴意旨略稱：依原審勘驗現場錄影光碟，顯示
上訴人當時係質問乙○○、吳崇誌拒付尾款之事，而與其二人對
話，並因其二人前後包挾上訴人，其中一人持鐵棍準備毆打上訴
人，上訴人始於對話過程中右手持刀搖動，其二人證稱上訴人持
刀威脅其等不得報警，與事實不符，原判決未究明實情，遽予採
取，有調查職責未盡、理由不備及理由矛盾之違法等語。惟乙○
○、吳崇誌與上訴人素不相識，經其等供明在卷，上訴人於原審
始稱伊係前去追討欠款一節，則毫無憑據，無非臨訟杜撰，顯非
可取，原審未為無益之調查說明，於判決本旨不生影響，即無違
誤可言。經核上訴意旨，係置原判決所為明白論斷於不顧，仍持
已為原判決指駁之陳詞，專憑己意再事爭辯，或任意指摘原判決
違法，難認已符合首揭法定之第三審上訴要件。本件上訴違背法
律上之程式，應予駁回。
據上論結，應依刑事訴訟法第三百九十五條前段，判決如主文。
中    華    民    國  九十八  年   十二   月    十    日
                      最高法院刑事第九庭
                          審判長法官  邵  燕  玲
                                法官  李  伯  道
                                法官  孫  增  同
                                法官  李  英  勇
                                法官  施  俊  堯
      本件正本證明與原本無異
                                      書  記  官
中    華    民    國  九十八  年   十二   月   十五   日
                                                Ａ


司法院資訊處製作；財團法人民間司法改革基金會備份。
